【裁判字號】    89,訴,347
【裁判日期】    900417
【裁判案由】    偽造文書等
【裁判全文】
臺灣花蓮地方法院刑事判決                          八十九年度訴字第三四七號
    公  訴  人  臺灣花蓮地方法院檢察署檢察官
    被      告  丙○○
右列被告因偽造文書等案件，經檢察官提起公訴（八十九年度偵字第二四七Ｏ、第二
四七三號），及移送併辦部分（八十九年度偵字第二九四七號、第四四五六號），本
院判決如左：
    主    文
丙○○連續行使偽造私文書，足以生損害於他人，累犯，處有期徒捌月。如附表一編
號一所示簽帳單第一聯壹張，簽帳單第二聯、第三聯上偽造之「己○○」署押各壹枚
沒收。又連續竊盜，累犯，處有期徒刑陸月。應執行有期徒刑壹年。如附表一編號一
所示簽帳單第一聯壹張，簽帳單第二聯、第三聯上偽造之「己○○」署押各壹枚沒收
。
    事    實
一、丙○○曾違反麻醉藥品管理條例、妨害公務等案件，分別本院、台灣高等法院花
    蓮分院各判處有期徒刑七月、五月，二罪接續執行結果，於八十七年十月一日執
    行完畢,猶不知悔改，復為下列犯行：
（一）意圖為自己不法之所有，於民國八十九年四月三日下午，在花蓮縣崇德村大清
      水公路旁，利用己○○所有，適停放在該處之Ｕ六─六三一九號自小客車車門
      未鎖好之機會，竊取己○○所有皮夾一只、公事包一個（內裝有渣打銀行、中
      國信託商業銀行信用卡、花蓮市第一信用合作社提款卡一張）。得手後，復基
      意圖為自己不法所有之概括犯意，連續於當日在附表一所示之地點持該卡消費
      購物，使附表一所示之特約商店，誤以為該持卡人即為己○○本人，而允其消
      費，購買手機、金項鍊等物，並由丙○○偽造「己○○」之署押，簽名於一式
      三聯之信用卡簽帳單上（第一聯時卡人存根，第二聯商店存根，第三聯係特約
      商店據以向收單銀行表示持卡人消費證明，再由收單銀行向中國信託銀行請款
      ）偽造不實之簽帳單私文書後，持交各該商店之店員，而連續行使該偽造私文
      書之簽帳單，使附表一編號一之商店陷於錯誤，將丙○○所購買交付，惟附表
      一編號二之商店，因店員識破「己○○」之簽名不符，丙○○遂將已行使之偽
      造「己○○」署押之簽帳單撕毀，而詐欺未遂。
（二）丙○○復另行起意，基於意圖為自己不法所有之概括犯意，自八十九年日七月
      二日起，至同年月二十二日止，於附表所示之時、地，以附表所示之方法，連
      續竊取甲○○、庚○焱、乙○○、辛○○、戊○○、丁○○分別所有，如附表
      所示之汽車或車牌、大皮包等財物，得手後，供己使用，嗣均為警查獲。
二、案經花蓮縣警察局新城分局報請台灣花蓮地方法院檢察署檢察官偵查；台北市警
    察局中山分局報請台灣台北地方法院檢察署檢察官陳請台灣高等法院檢察署檢察
    長令轉台灣花蓮地方法院檢察署檢察官偵查起訴。
    理    由
一、右揭犯罪事實，均據被告丙○○坦承不諱，其中事實欄（一）部分，復經被害人
    己○○指訴綦詳、核與證人即洋明通訊器材有限公司之店員彭秋菊、亞龍銀樓之
    店員卓君萍證述情節相符，復有被告冒稱己○○本人，而簽名購買上述行動電話
    之信用卡簽帳單一聯在卷足憑。而事實欄（二）部分，被告之自白，亦與被害人
    甲○○、庚○焱、林添盛、辛○○、戊○○、丁○○之母林戴月美六人，所分別
    指訴情節相符，復有各被害人領回被竊物品，而分別出具之贓物認領保管單共六
    紙在卷可稽，且此部分犯行，亦與被告所慣行之竊取車輛後，再竊取其他車輛車
    牌加裝使用之竊盜模式相同，事證明確，被告所為上述犯行，均足堪認定。
二、茲論述被告罪刑如下：
（一）被告於事實欄（一）所為之竊取己○○財物之行為，係犯刑法第三百二十條第
      一項之竊盜罪。被告持己○○信用卡消費，並於如附表一編號一至二之消費商
      店一式三聯（第一聯持卡人存根、第二聯商店存根、第三聯收單存根）之簽單
      上，偽簽己○○署押，因該簽單係表示持卡人同意依信用卡使用約定，一經使
      用或訂購物品，均應按所示之全部金額付款予發卡銀行，特約商店得據此向收
      單銀行、發卡銀行表示持卡人消費證明之私文書，被告於此私文書上偽簽己○○署押，表示己○○消費之證明並持以行使，則係犯同法第二百十六條、第二
      百十條行使偽造私文書，足以生損害於他人罪；又不法持他人之信用卡前往特
      約商店簽帳消費時，不論所購買者為具體財物或無形之服務，其主觀上均認為
      係以由發卡公司先行代為墊付價款之方式，作為其清償對於特約商店所欠帳款
      之手段，而不論行為人將來是否會向發卡公司償付帳款，各特約商店均能自發
      卡公司取得款項，是行為人於簽帳消費時主觀上當無詐取特約商店財物之犯意
      ，而各該特約商店於接受行為人持卡消費時，僅係同意由發卡公司承擔行為人
      因消費而對該特約商店所負之價金債務而已，在整個交易過程中，各該特約商
      店均係為自己之利益而從事於交易活動，是無從使各該特約商店立於發卡公司
      之使用人或代理人之地位，而認為係發卡公司授權或指示各特約商店將財物或
      服務交付予被告，因而縱所交付者為財物，亦難認行為人係詐取發卡公司之使
      用人之財物。故核被告持己○○信用卡至如附表一編號一之明洋通訊行消費，
      致發卡銀行陷於錯誤支付款項，被告即受有消費而免支付價款八千三百元部分
      ，係犯同法第三百三十九條第二項、第一項之意圖為自己不法之利益，以詐術
      得財產上不法之利益罪。被告持己○○信用卡至如附表一編號二之亞龍銀樓消
      費，雖已著手於詐術之行為，惟因店員及時發現有異，致未完全交易，被告即
      因未受有免支付該部分價款五千五百元之利益而未遂，係犯同法第三百三十九
      條第三項、第二項、第一項之意圖為自己不法之利益，以詐術得財產上不法之
      利益未遂罪，此部分公訴人仍論以詐欺得利既遂罪，尚有未洽。被告於一式三
      聯簽帳單上，偽造被害人己○○之署押，為偽造私文書之部分行為，其偽造私
      文書後持以行使，偽造之低度行為，為行使之高度行為吸收，均不另論罪。被
      告先後二次於一式三聯簽帳單上所為偽造私文書之行為，各時間緊接，手法相
      同，且係犯構成要件相同之罪名，顯均係基於概括犯意而為，應各依連續犯之
      規定以一罪論，並依法加重其刑。被告詐欺得利既遂犯行、另一次詐欺得利未
      遂犯行，亦時間緊接，手段相若，所犯為犯罪構成要件相同之罪，顯係基於概
      括之犯意反覆為之，雖有既、未遂之別，仍應成立連續犯，而依情節之輕重論
      以詐欺得利既遂一罪，並加重其刑。被告所犯上開刑法第三百二十條第一項之
      竊盜罪、第二百十六條、第二百十條之行使偽造私文書、第三百三十九條第二
      項、第一項之詐欺得利罪各罪間有方法結果之牽連關係，應依刑法第五十五條
      之規定，從重論以行使偽造私文書罪。
（二）核被告所為如附表二所示之竊盜行為，係犯刑法第三百二十條第一項之竊盜罪
      。查被告所為如附表二所示之多次竊盜行為，時間緊接，所犯罪名相同，顯係
      基於概括之犯意為之，為連續犯，應依連續犯之規定以一罪論，並加重其刑。
      又被告除起訴書所記載之於附表二編號三所示之行為外，其餘如附表二所述之
      犯行，起訴書雖未敘及，而由檢察官移送本院併辦，惟此併辦部分事實，與起
      訴判罪部分，有連續犯關係，屬裁判上一罪，為起訴效力所及，本院應併予審
      理。
（三）被告所為如事實欄一及附表一所示之連續行使偽造私文書罪，與事實欄二及附
      表二所示之連續竊盜罪間，時間相隔達四月，地點分別於花蓮縣內、台北縣各
      地，行為之態樣亦不相同，顯係基於不同之犯意為之，應分論併罰，公訴人認
      事實欄一、二所為之犯行，均為連續犯，尚有誤會。又查被告曾違反麻醉藥品
      管理條例、妨害公務等案件，分別經本院、台灣高等法院花蓮分院各判處有期
      徒刑七月、五月，二罪接續執行結果，於八十七年十月一日執行完畢，有台灣
      高等法院被告全國前案紀錄表可按，其於五年以內再犯本件有期徒刑以上之罪
      ，為累犯，各罪均應依刑法第四十七條規定加重其刑。爰審酌被告素行不佳，
      惟犯後坦承一切犯行，態度尚稱良好、詐得利益之多寡等一切情狀，量處如主
      文所示之刑。
三、如附表一編號一所示被告偽造之簽帳單第一聯持卡人存根聯一張，為被告所有，
    且係供其行使偽造私文書所用，雖未扣案，然並無證據證明已滅失，應依刑法第
    三十八條第一項第二款宣告沒收，另簽帳單第二聯商店存根聯，為商店所留存，
    而第三聯之收單存根聯，已業經被告提出交商店交發卡銀行請款，均已非被告所
    有，毋庸宣告沒收，惟其中偽造之「己○○」署押各一枚，皆為被告所偽造，均
    應依刑法第二百十九條之規定，宣告沒收。又附表一編號二所示被告於亞龍銀樓
    所為之信用卡簽帳單，因詐欺未遂時，已經被告撕毀滅失，業據被告供述在卷，
    自無從宣告沒收。
據上論斷，應依刑事訴訟法第二百九十九條第一項前段，刑法第五十六條、第二百十
條、第二百十六條、第二百十九條、第三百二十條第一項、第三百三十九條第二項、
第一項、第五十五條、第四十七條、第三十八條第一項第二款、第五十一條第五款，
罰金罰鍰提高標準條例第一項前段，判決如主文。
本案經檢察官李子春到庭執行職務
中      華      民      國      九十      年     四     月     十七     日
                                          台灣花蓮地方法院刑事庭
                                                  法    官
如不服本判決，應於判決送達後十日內，向本院提出上訴狀。
附錄本案論罪科刑法條：
刑法第二百十條
    第二百十六條
    第三百二十條第一項
    第三百三十九條
附表一：
┌──┬────┬────────┬────┬──────┬─────┐
│編號│消費日期│ 消  費  商  店 │消費金額│ 卡號及卡別 │備      註│
├──┼────┼────────┼────┼──────┼─────┤
│一  │八十九年│花蓮市○○路二八│八千三百│中國信託商業│既遂，一式│
│一  │八十九年│三之一號洋明通訊│元之手機│銀行信用卡，│三聯簽帳單│
│    │四月三日│器材行          │一支    │卡號00000000│（含持卡人│
│    │        │                │        │00000000號  │存根、商店│
│    │        │                │        │            │存根、收單│
│    │        │                │        │            │存根聯）上│
│    │        │                │        │            │「己○○」│
│    │        │                │        │            │署押各一枚│
├──┼────┼────────┼────┼──────┼─────┤
│二  │八十九年│花蓮市○○路六十│五千五  │同右        │遭店員識破│
│    │四月三日│九號亞龍銀樓    │元之金  │            │未遂，簽帳│
│    │        │                │鍊一條  │            │單已撕毀  │
└──┴────┴────────┴────┴──────┴─────┘
附表二：
┌──┬────┬──────┬───────┬───┬───────┐
│次數│時    間│地        點│行  為  態  樣│被害人│備          註│
├──┼────┼──────┼───────┼───┼───────┤
│ 一 │八十九年│台北縣樹林市│竊取ＧＴ─二九│甲○○│供縣掛ＤＥ─七│
│    │七月二日│光興街五十五│二三號自用小客│      │一五０號車牌使│
│    │時      │號前        │車            │      │用            │
├──┼────┼──────┼───────┼───┼───────┤
│ 二 │八十九年│新竹縣湖口鄉│用手拔取方式，│庚○焱│懸掛於ＧＴ─二│
│    │七月四日│成功路八八號│竊取ＤＥ─七一│     │九二三號自小客│
│    │        │旁之空地    │五０號車牌二面│      │車上          │
├──┼────┼──────┼───────┼───┼───────┤
│ 三 │八十九年│台北縣中和市│用手拔取方式，│乙○○│懸掛於報廢車輛│
│    │七月十日│中山路二段四│竊取Ｕ二—一０│      │上使用（起訴書│
│    │        │八二巷三Ｏ九│七三號車牌二面│      │誤認販賣予鄭吉│
│    │        │號前        │              │      │良，併予更正）│
├──┼────┼──────┼───────┼───┼───────┤
│ 四 │八十九年│台北縣八里市│乘車門未鎖好機│辛○○│黑色大皮包一個│
│    │七月二十│廖添丁廟旁  │會，侵入Ｇ八─┤      │（內有錄音帶、│
│    │二日晚間│            │九七一二號自小│      │零錢三百元、郵│
│    │七時許  │            │客車內，竊取財│      │局存款簿、行車│
│    │        │            │物            │      │執照、汽車新領│
│    │        │            │              │      │牌照登記書及明│
│    │        │            │         │      │台產物汽車保險│
│    │        │            │              │      │單            │
├──┼────┼──────┼───────┼───┼───────┤
│ 五 │八十九年│台北縣樹林市│竊取車號ＬＩ─┤戊○○│供懸掛ＢＭ─三│
│    │七月二十│三俊街六十五│一三五三號自用│      │五五九號車牌之│
│    │二日某時│巷九號前    │小客車        │      │用            │
├──┼────┼──────┼───────┼───┼───────┤
│ 六 │八十九年│台北縣三重市│竊取ＢＭ─三五│丁○○│用懸掛在ＬＩ─│
│    │七月二十│三德公園內  │五九號車牌二面│      │一三五三號小客│
│    │五日上午│            │              │      │車上使用      │
└──┴────┴──────┴───────┴───┴───────┘


司法院資訊處製作；財團法人民間司法改革基金會備份。
